臺灣高雄地方法院刑事判決
111年度訴字第504號
公  訴  人  臺灣高雄地方檢察署檢察官
被      告  買宗達


            郭宥駒


            陳星翰


            姚再鴻


上列被告因妨害秩序等案件，經檢察官提起公訴（111年度偵字
第3548號），本院判決如下：
    主  文
買宗達犯意圖供行使之用而攜帶兇器在公眾得出入之場所聚集三
人以上下手實施強暴罪，處有期徒刑捌月。緩刑貳年，緩刑期間
付保護管束，並應向李政達支付如附表所示之損害賠償，及應於
緩刑期間內向指定之政府機關、政府機構、行政法人、社區或其
他符合公益目的之機構或團體提供捌拾小時之義務勞務及接受法
治教育參場次。
郭宥駒犯意圖供行使之用而攜帶兇器在公眾得出入之場所聚集三
人以上下手實施強暴罪，處有期徒刑陸月，如易科罰金，以新臺
幣壹仟元折算壹日。緩刑貳年，緩刑期間付保護管束，並應向李
政達支付如附表所示之損害賠償，及應於緩刑期間內向指定之政
府機關、政府機構、行政法人、社區或其他符合公益目的之機構
或團體提供肆拾小時之義務勞務及接受法治教育貳場次。
陳星翰犯意圖供行使之用而攜帶兇器在公眾得出入之場所聚集三
人以上下手實施強暴罪，處有期徒刑柒月。緩刑貳年，緩刑期間
付保護管束，並應向李政達支付如附表所示之損害賠償，及應於
緩刑期間內向指定之政府機關、政府機構、行政法人、社區或其
他符合公益目的之機構或團體提供陸拾小時之義務勞務及接受法
治教育貳場次。
姚再鴻犯意圖供行使之用而攜帶兇器在公眾得出入之場所聚集三
人以上下手實施強暴罪，處有期徒刑柒月。緩刑貳年，緩刑期間
付保護管束，並應向李政達支付如附表所示之損害賠償，及應於
緩刑期間內向指定之政府機關、政府機構、行政法人、社區或其
他符合公益目的之機構或團體提供陸拾小時之義務勞務及接受法
治教育貳場次。
    事  實
一、買宗達、郭宥駒、陳星翰與姚再鴻為朋友關係。買宗達與李
    政達因感情糾紛而於民國110年11月6日0時許，由買宗達邀
    約李政達至高雄市鼓山區美術東二路與美術館路口停車場見
    面談判，買宗達並邀集郭宥駒、陳星翰與姚再鴻一同前往，
    陳星翰並攜帶甩棍1支、姚再鴻則攜帶木棍1支備用。詎買宗
    達與李政達談判過程中一言不合遂起衝突，買宗達、郭宥駒
    、陳星翰與姚再鴻均明知該處為公眾得出入之場所，於該處
    聚集三人以上發生肢體衝突，顯會造成公眾或他人恐懼不安
    ，竟共同基於在公眾得出入之場所聚集3人以上施強暴之犯意
    聯絡，由買宗達先徒手攻擊李政達，李政達則欲取攜帶之折
    疊刀還擊，再由郭宥駒徒手、陳星翰持質地堅硬足對他人生
    命身體安全構成威脅之甩棍、姚再鴻持質地堅硬足對他人生
    命身體安全構成威脅之木棍以及以腳踢方式，毆打李政達，
    而下手實施強暴之行為，致李政達因此受傷（所涉傷害犯行
    見後述不另為公訴不受理部分），並妨害公眾安寧、社會安
    全。嗣經警方獲報到場，並於現場扣得折疊刀1把及甩棍1支
    後循線查獲上情。
二、案經李政達訴由高雄市政府警察局鼓山分局報告臺灣高雄地
    方檢察署檢察官偵查起訴。
    理  由
壹、有罪部分：
一、證據能力部分：
    本判決所引用之供述證據（含書面陳述），屬被告以外之人
    於審判外所作之陳述者，公訴人、被告四人於本院準備程序
    時，均表示同意有證據能力（見本院卷第57頁），本院斟酌
    此等供述證據作成時之情況，並無違法不當情事，且認為以
    之作為證據應屬適當，依刑事訴訟法第159 條之5 第1 項之
    規定，得作為證據。至以下所引用之非供述證據，均非人對
    現場情形之言詞描述本身，自無傳聞法則之適用，且無違法
    取得之情形，故亦得作為證據。
二、訊據被告四人均否認上開犯行，被告買宗達辯稱：是李政達
    先拿刀出來，我是防衛自己，沒有聚眾鬥毆等語；被告郭宥
    駒辯稱：我只是要把買宗達跟李政達分開而已，沒有聚眾鬥
    毆等語；被告陳星翰辯稱：我沒有打李政達，我拿甩棍只是
    要嚇阻李政達，沒有聚眾鬥毆等語；被告姚再鴻辯稱：我只
    是要奪李政達的刀，我是為了防衛，沒有聚眾鬥毆等語。經
    查：
　㈠本案由被告買宗達先徒手毆打告訴人李政達，其餘被告姚再
    鴻、陳星翰再分持木棍與甩棍，被告郭宥駒徒手加入毆打告
    訴人李政達，故被告四人均有下手實施強暴行為：
　⒈證人即告訴人李政達於警詢及偵查中證稱：我女友賴玫婷玩
    網路遊戲跟被告買宗達曖昧，我在遊戲裡面跟買宗達說要封
    鎖他，買宗達就打電話來說要跟我約地方談判，約美術館停
    車場。我載女友前往，見面時買宗達愈講愈氣憤，就動手打
    我，但沒打中，他自己跌倒在地，買宗達的朋友就出來，拿
    棍子、甩棍打我，我拿出折疊刀防身，沒有防到就被打倒在
    地板上，我女友有幫我擋，之後警察就來了。本來一開始只
    有我、賴玫婷、買宗達在場，後來買宗達的朋友不知道從哪
    冒出來等語（見警卷第5頁至第6頁、第18頁；偵卷第56頁）
    ；復於本院審理中證稱：原本在停車場只有買宗達，後來又
    來一個戴眼鏡的，我跟買宗達單獨在談，後來買宗達握拳頭
    示意要打架，他揮拳時我退一步，他跌倒，我看到後面有人
    拿甩棍衝出來，我不知道甩棍有幾支，我就拿折疊刀出來防
    身。戴眼鏡的那個踢我很多腳，踢到我的腰、手，把我的刀
    踢掉，另外3個人其中一個拿甩棍，3個人都有打我，我被壓
    在地上打，後來我女友一直幫我擋著，叫他們不要打，之後
    警察就來了，他們就一哄而散。我的腰、脖頸、手有受傷等
    語（見本院卷第139頁至第144頁）。證人即李政達當時之女
    友賴玫婷於警詢中證稱：買宗達用手機打給我，叫我男友李
    政達出來談，就相約在停車場，我跟李政達到現場時，當時
    只有買宗達一個人，一開始李政達是先好好說，但買宗達先
    用拳頭亂打李政達，不知道哪來的其他三個人也手持甩棍衝
    上來亂打李政達，我上前阻止他們，不知道被誰用甩棍打到
    左手，最後因為我擋在李政達身上，他們才沒有繼續打等語
    （見警卷第52頁），而證人李政達及賴玫婷均指認除買宗達
    有出手毆打李政達以外，在場下手毆打之人尚有被告姚再鴻
    、陳星翰，此有指認犯罪嫌疑人紀錄表在卷可參（見警卷第
    11頁至第15頁、第55頁至第59頁）。互核李政達及賴玫婷上
    開證述內容，就被告買宗達與李政達在現場先交談，突然被
    告買宗達先出手毆打李政達，其他被告三人再出現且三人均
    有毆打李政達之情節均證述一致。且本案衝突發生後警察立
    即到場，並將李政達與賴玫婷帶回警局製作筆錄，此節據製
    作筆錄之員警記載於兩人之警詢筆錄上（見警卷第4頁、第5
    1頁至第52頁），是證人李政達與賴玫婷兩人應無串證之機
    會，其等所述內容之可信度高。而李政達於同日15時47分許
    至國軍高雄總醫院急診檢查，診斷其受有「右頸挫傷、右後
    腰擦挫傷、右手掌表淺撕裂傷約3公分、左手第5指擦挫傷」
    之傷害，此有國軍高雄總醫院附設民眾診療服務處110年11
    月6日診斷證明書、國軍高雄總醫院111年9月6日醫雄企管字
    第1110093838號函暨所附李政達病歷資料可證（見偵卷第63
    頁；本院卷第91頁至第99頁），證人賴玫婷當場亦手部受傷
    ，有傷勢照片1紙在卷可證（見警卷第81頁），以上客觀傷
    勢亦與證人李政達與賴玫婷所述李政達遭毆打以及賴玫婷為
    阻止被告等人而遭甩棍打到手之情節相符，足認證人李政達
    之證述以及證人賴玫婷警詢之證述與事實相符，應堪採信。
　⒉再參以被告買宗達於警詢、偵查中供稱：李政達誤會我要追
    她女友賴玫婷。我與李政達在網路上對嗆，才會打電話給他
    ，約在美術館等語（見警卷第23頁；偵卷第57頁），被告姚
    再鴻亦於警詢中供稱：一開始買宗達跟對方都好好在談，不
    知為什麼雙方突然火氣上來，便吵起來，也突然打起來等語
    （見警卷第47頁），且證人李政達及賴玫婷亦均證稱本案係
    由買宗達邀見面談，買宗達與李政達在現場有先言語談判，
    買宗達才出手毆打李政達等語，此部分與被告姚再鴻警詢所
    稱之買宗達與對方一開始好好談，突然打起來之情相符，倘
    若被告買宗達確實並未動手而係單方面遭李政達率先出手攻
    擊，被告姚再鴻當不會供稱「雙方打起來」，而會供稱被告
    買宗達遭攻擊等語，可見確實係被告買宗達不滿李政達之嗆
    聲行為，才會主動邀約見面，現場交談後仍氣憤難平，故率
    先出手毆打李政達。又被告陳星翰、郭宥駒均供稱是看到買
    宗達跟李政達起衝突、聽到大喊有刀才過去等語（見警卷第
    35頁、第41頁；偵卷第59頁），此情與證人李政達及賴玫婷
    證稱買宗達先出手毆打李政達後，其他被告才從不知道哪裡
    過來等語互核相符；參以被告姚再鴻於警詢時供稱：買宗達
    與對方突然打起來，我便上前制止，並先將對方女友拉開，
    後來我轉頭回去的時候，就看到買宗達躲開對方，沒踩穩自
    己摔倒，且大喊「對方有刀」等語（見警卷第47頁），而就
    其所見之時序，係先見被告買宗達與李政達互毆，然後才聽
    見買宗達說對方有刀，而李政達所持之折疊刀，總長度應有
    10餘公分，刀刃尖端鋒利，有照片在卷可參（見警卷第85頁
    ），且衝突現場有路燈照明（見警卷第77頁照片），倘若李
    政達與買宗達一開始互毆時即拿出折疊刀，以該折疊刀之長
    度及現場之亮度，被告買宗達理應馬上可發現且出口示警，
    而非待被告姚再鴻將賴玫婷拉開後，轉身回來時，被告買宗
    達才大喊「對方有刀」。是堪認本案確實係由被告買宗達先
    徒手攻擊李政達，李政達始拿出折疊刀反擊，其餘被告陳星
    翰、郭宥駒、姚再鴻此時加入毆打告訴人李政達。
　⒊被告陳星翰於警詢中供稱：被告買宗達邀我前往該處，沒有
    說因何事約我。我攜帶甩棍要防身用。我把他們架開就離開
    了等語（見警卷第41頁至第42頁），復於偵查中供稱：我沒
    有動手，我帶甩棍是威嚇用等語（見偵卷第58頁），且本案
    確實扣得被告陳星翰持有之甩棍1支，有高雄市政府警察局
    鼓山分局110年11月6日扣押筆錄、扣押物品目錄表及收據各
    1份在卷可參（見警卷第69頁至第75頁），足認被告陳星翰
    確實有攜帶甩棍到場。而被告買宗達於警詢中供稱：我約姚
    再鴻、陳星翰、郭宥駒前來現場，是希望他們阻止我打架等
    語（見警卷第23頁），是被告買宗達雖否認邀約被告陳星翰
    到場是要毆打告訴人，然亦可見被告買宗達明知到現場可能
    與告訴人李政達發生肢體衝突，並將此情告知其餘被告三人
    ，且被告陳星翰亦為了肢體衝突之需而攜帶甩棍到場，否則
    若單純邀約正常聚會、談事情，被告陳星翰實無攜帶甩棍到
    場之必要。而證人賴玫婷及李政達均明確證稱在場之買宗達
    友人持甩棍毆打李政達，並指認陳星翰為下手毆打之人之事
    實，此已說明如前，堪認被告陳星翰攜帶甩棍到場後，確實
    持甩棍毆打告訴人李政達無疑。被告陳星翰否認持甩棍毆打
    告訴人李政達，辯稱只有架開沒有動手云云，不足採信。
　⒋被告姚再鴻於警詢中供稱：被告買宗達說有網路遊戲糾紛想
    跟對方談，請我陪他去。我一開始打算是要保護雙方，不希
    望有動手的事情發生，我有帶木棍前往，但我放在離現場10
    0公尺遠，帶木棍只是為了以防最壞情形發生，都沒有用到
    等語（見警卷第46頁至第48頁），復於本院審理中供稱：帶
    木棍是以防最壞的事情發生，拿木棍到現場是有想著可能派
    上用場等語（見本院卷第168頁），足見被告姚再鴻知道被
    告買宗達當天是要與李政達談論糾紛之事，且主觀上亦認為
    可能有最壞的情況會發生，故攜帶木棍備用，倘若被告姚再
    鴻僅將木棍放在距離現場100公尺遠之地方，在發生其所謂
    最壞之情形時要如何立即應變並持以使用？且若被告姚再鴻
    只想保護雙方、不希望動手傷人，又為何要持對人之身體、
    安全有威脅之木棍到場？而證人李政達於警詢中明確證稱在
    場之買宗達友人持棍子、甩棍毆打自己，並指認姚再鴻為下
    手毆打之人之事實，此已說明如前，堪認被告姚再鴻攜帶木
    棍到場後，確實持木棍毆打告訴人李政達無疑。被告姚再鴻
    否認持木棍毆打告訴人李政達云云，不足採信。
　⒌至於被告郭宥駒雖辯稱：我只有去把兩邊拉開，沒有參與打
    架云云，惟證人賴玫婷於警詢中明確證稱：買宗達的另外三
    個朋友都有參與打架等語，且告訴人李政達與證人賴玫婷均
    證稱不認識被告姚再鴻、郭宥駒、陳星翰三人等語（見警卷
    第5頁、第53頁），被告姚再鴻、郭宥駒亦均供稱不認識告
    訴人李政達與證人賴玫婷等語（見警卷第35頁、第48頁），
    故告訴人李政達與證人賴玫婷縱然於警詢中均未指認被告郭
    宥駒為動手毆打之人，惟確實可能因彼此素不相識，而衝突
    是瞬間發生，且時間不長，又當場受到驚嚇，故一時無法清
    楚辨識，尚無從憑此為有利被告郭宥駒之認定。另被告買宗
    達於警詢中原坦承邀約被告姚再鴻、郭宥駒、陳星翰到場等
    語（見警卷第23頁），嗣於偵查中改稱：郭宥駒、陳星翰不
    是我約的，是在路上遇到，在路上是他們尾隨我等語（見偵
    卷第57頁），針對被告郭宥駒、陳星翰兩人如何到場，被告
    買宗達前後供述不一，已顯有可疑，倘若被告郭宥駒、陳星
    翰確實未經邀約，卻能在深夜時間同時出現在現場，又碰巧
    見到衝突場面，此機率甚低，何況被告郭宥駒於警詢供稱：
    買宗達當時打電話給我們三個叫我們到停車場當旁觀者等語
    （見警卷第35頁），業已明確供述前往現場之原因，足認被
    告郭宥駒確為被告買宗達邀約到場，顯見被告買宗達係為維
    護被告郭宥駒、陳星翰兩人，而故意改口稱沒有邀約他們到
    場，此部分被告買宗達之供述顯與事實不符，不足採信。
　⒍綜上，被告姚再鴻、郭宥駒、陳星翰均見被告買宗達出手毆
    打告訴人李政達後，竟仍決意一同出手，被告姚再鴻持木棍
    、被告陳星翰持甩棍、被告郭宥駒徒手之方式毆打告訴人李
    政達，被告四人顯有共同以持棍或徒手毆打之方式對告訴人
    李政達施以強暴之行為無疑。　
　㈡被告四人本案構成意圖供行使之用而攜帶兇器在公眾得出入
    之場所聚集三人以上下手實施強暴罪：
　⒈被告四人分別以徒手或持甩棍、木棍毆打告訴人李政達之行
    為，已認定如前。被告陳星翰本案所持之甩棍為金屬材質，
    伸長後之總長度為60公分，此有扣案物照片1張在卷可證（
    見警卷第87頁），足見該甩棍質地堅硬、有相當之長度，具
    有相當之破壞力。至於被告姚再鴻所持之木棍，雖未扣案，
    然被告姚再鴻既供稱木棍是為了以防最壞的情形發生而攜帶
    等語（見警卷第48頁），顯然該物亦有一定之長度、大小可
    供人持握使用，並有相當之硬度，是該等甩棍、木棍均客觀
    上足對人之生命、身體、安全構成威脅，係屬具有危險性之
    工具，自屬兇器無疑。且本案發生之地點為停車場，而被告
    買宗達、陳星翰、姚再鴻以及告訴人李政達均供稱係騎機車
    到場並進入該停車場等語（見警卷第24頁、第41頁、第48頁
    第5頁），顯見該處係屬公眾得利用並可隨時出入之場所。
    本案係由不詳之報案人於同日0時20分許，撥打110報案稱有
    4至5人持刀打架，請到場處理等語，報案人之地址在高雄市
    鼓山區美術東四路上之情，有高雄市政府警察局111年9月1
    日高市警勤字第11135460500號函暨所附之報案紀錄單在卷
    可參（見本院卷第87頁至第90頁），可見被告四人施強暴之
    當下，鄰近之居民有因此感到恐懼不安而撥打電話報案請求
    警方處理，足認此暴力衝突已致生危害於公眾安寧、社會安
    全，而使在現場鄰近之他人產生危害、恐懼不安之感受，核
    與本罪之構成要件相符。
　⒉被告買宗達係起意邀約告訴人李政達到場談判之事主，此已
    說明如前，被告買宗達並於警詢中坦承邀集與此事毫無關連
    之被告陳星翰、姚再鴻、郭宥駒等人到場等語，且被告買宗
    達並將可能與告訴人發生肢體衝突之事告知被告陳星翰、姚
    再鴻、郭宥駒，此亦已認定如前，顯示被告四人對於在上開
    公眾得出入之場所將發生施強暴之行為乙節，均有認識，被
    告四人主觀上皆有在公眾得出入之場所下手實施強暴之意圖
    甚明。且被告陳星翰、姚再鴻均事先準備兇器到場，顯見被
    告陳星翰、姚再鴻均有於言語談判不成爆發肢體衝突時持兇
    器供行使之意圖，至於被告買宗達、郭宥駒並未攜帶兇器，
    惟其等於施暴過程中，主觀上已知悉有被告陳星翰、姚再鴻
    攜帶兇器毆打告訴人李政達，卻無任何阻擋或中止以上開兇
    器繼續施暴之舉止，並利用被告陳星翰、姚再鴻所持兇器增
    加整體威嚇力道，是應認被告買宗達、郭宥駒對此加重要件
    與被告陳星翰、姚再鴻間應有犯意聯絡，自應同負其責。是
    被告四人確實共同以徒手、持棍之方式毆打告訴人李政達，
    對告訴人李政達實施強暴行為，實際上並造成在此公眾得出
    入場所之鄰近民眾感到恐懼不安而向警方報案求助，堪認被
    告四人主觀上均有意圖供行使之用而攜帶兇器，基於在公眾
    得出入場所聚集三人以上施強暴之犯意聯絡，而為下手實施
    之犯行無疑。
　㈢至於證人賴玫婷雖於偵查中改口證稱：李政達與買宗達交談
    過程中，李政達突然拿出折疊刀，買宗達的朋友把李政達推
    倒，想把他的刀踢走，買宗達有徒手毆打李政達，後來買宗
    達的兩個朋友突然出現把買宗達拉開，之後警察就來了等語
    （見偵卷第81頁至第83頁），惟證人賴玫婷於偵查中亦證稱
    ：現在與被告買宗達交往中等語（見偵卷第83頁），故證人
    賴玫婷於偵查中可能為了維護被告買宗達等人，而故為與被
    告買宗達之辯詞相同之證述，尚難採信，無從憑此為有利被
    告四人之認定。而證人賴玫婷雖於警詢作證當時係與告訴人
    李政達交往，然證人賴玫婷於警詢中就告訴人李政達手部所
    受傷勢證稱：是李政達拿折疊刀出來不小心割到自己等語（
    見警卷第52頁），可見證人賴玫婷於警詢中所述並未完全與
    告訴人李政達之證詞相同，尚非完全有利於證人李政達，故
    證人賴玫婷警詢所述當屬就發生之事實客觀陳述，而無刻意
    偏袒之情形，堪認與事實相符。另證人李政達雖於本院審理
    中證稱：對方有人拿甩棍，不知道有幾支，沒看到木棍等語
    （見本院卷第139頁、第143頁），惟證人李政達於警詢中明
    確證稱：買宗達的朋友有拿棍子、甩棍打我等語（見警卷第
    18頁），且證人李政達並證稱當時天色昏暗等語（見本院卷
    第139頁），則證人李政達在混亂之下可能無法明確分辨被
    告姚再鴻所持棍子之特定種類或材質，尚難憑此部分證詞做
    有利被告姚再鴻之認定。
　㈣綜上，被告四人上開在公眾得出入場所聚集三人以上，攜帶
    兇器下手實施之犯行均堪認定，應予依法論科。　
四、論罪科刑之法律適用：
　㈠核被告四人所為，均係犯刑法第150條第2項第1款及同條第1
    項後段之意圖供行使之用而攜帶兇器在公眾得出入之場所聚
    集三人以上下手實施強暴罪。被告四人就上開犯行有犯意聯
    絡及行為分擔，應論以共同正犯。又本件犯罪構成要件須聚
    集三人以上，性質上屬於聚合犯，並應以在場共同實施或在
    場參與分擔實施犯罪之人為限，而刑法條文有「結夥三人以
    上」者，其主文之記載並無加列「共同」之必要（最高法院
    79年度台上字第4231號判決意旨參照），是本條文以「聚集
    三人以上」為構成要件，應為相同解釋，故毋庸於主文加列
    「共同」。
  ㈡按犯刑法第150條第1項之罪，而有下列之情形者，得加重其
    刑至二分之一：一、意圖供行使之用而攜帶兇器或其他危險
    物品犯之。二、因而致生公眾或交通往來之危險，刑法第15
    0條第2項定有明文。是上開得加重條件，屬於相對加重條件
    ，並非絕對應加重條件，是以，事實審法院依個案具體情狀
    ，考量當時客觀環境、犯罪情節及危險影響程度、被告涉案
    程度等事項，綜合權衡考量是否有加重其刑之必要性。查被
    告四人於上揭時間攜帶兇器前往上開停車場生事，渠等所為
    固均應予非難，惟因渠等聚集之人數為四人，並非甚多，亦
    無證據顯示當時在場參與人數係處於持續增加難以控制之狀
    態，且渠等係在凌晨時分前往上址尋釁，為上開脫序行為之
    時間非長，此對社會秩序安寧之影響程度應較選擇在多數民
    眾仍在外活動之時段為之或係長時間持續滋擾之情形為低，
    是本院考量上情，認如以刑法第150 條第1 項規定之法定刑
    予以評價應為已足，尚無再加重其刑之必要，爰不依上開規
    定加重其刑。
　㈢按被告構成累犯之事實及應加重其刑之事項，均應由檢察官
    主張並具體指出證明之方法後，經法院踐行調查、辯論程序
    ，方得作為論以累犯及是否加重其刑之裁判基礎。又所謂檢
    察官應就被告累犯加重其刑之事項「具體指出證明方法」，
    係指檢察官應於科刑證據資料調查階段就被告之特別惡性及
    對刑罰反應力薄弱等各節，例如具體指出被告所犯前後數罪
    間，關於前案之性質（故意或過失）、前案徒刑之執行完畢
    情形〔有無入監執行完畢、在監行狀及入監執行成效為何、
    是否易科罰金或易服社會勞動（即易刑執行）、易刑執行成
    效為何〕、再犯之原因、兩罪間之差異（是否同一罪質、重
    罪或輕罪）、主觀犯意所顯現之惡性及其反社會性等各項情
    狀，俾法院綜合判斷個別被告有無因加重本刑致生所受刑罰
    超過其所應負擔罪責之情形，裁量是否加重其刑，以符合正
    當法律程序及罪刑相當原則之要求，最高法院刑事大法庭11
    0年度台上大字第5660號裁定意旨及理由可資參照。經查，
    被告郭宥駒前因不能安全駕駛致交通危險罪案件，經本院以
    105年度交簡字第1344號判決判處有期徒刑3月確定，於105
    年12月7日執行完畢等情，有臺灣高等法院被告前案紀錄表
    在卷可佐，是被告郭宥駒符合刑法47條第1項之「有期徒刑
    執行完畢後，5年以內故意再犯有期徒刑以上之罪」之累犯
    要件。惟本案起訴意旨並未主張被告郭宥駒構成累犯，公訴
    人於本院審理時亦未主張被告郭宥駒有構成累犯之事實，復
    未具體指明被告郭宥駒有何特別惡性及對刑罰反應力薄弱等
    情狀及證明方法（見本院卷第166頁），而供本院參酌，揆
    諸前開裁定意旨，無從認定被告郭宥駒有依累犯加重其刑予
    以延長矯正其惡行此一特別預防之必要。是本院僅將前開被
    告郭宥駒之前科紀錄列入刑法第57條第5款「犯罪行為人之
    品行」之量刑審酌事由。
　㈣爰以行為人之責任為基礎，審酌被告買宗達未能秉持理性處
    理與告訴人間之糾紛，竟邀約聚集被告陳星翰、郭宥駒、姚
    再鴻到場，共同對告訴人為毆打之施強暴犯行，對公共秩序
    造成相當程度之危害，又被告四人犯後仍否認犯行，所為實
    不足取。兼衡被告買宗達為發起本案犯行之事主，並率先下
    手毆打告訴人，惡性及情節最重，而被告陳星翰、姚再鴻持
    兇器下手實施，惡性及情節較徒手之被告郭宥駒為重。而被
    告郭宥駒前因不能安全駕駛致交通危險罪案件，經本院判處
    有期徒刑3月確定，於105年12月7日執行完畢，被告買宗達
    、陳星翰、姚再鴻則均無受刑之執行紀錄之前科素行，此有
    被告四人之臺灣高等法院被告前案紀錄表可參，且被告四人
    均已與告訴人達成和解，有調解筆錄在卷可參（見本院卷第
    231頁至第232頁），被告四人並已於111年12月2日給付調解
    筆錄約定之第一期損害賠償金額，此有郵政匯票申請書影本
    在卷可參（見本院卷第305頁），復衡酌被告四人自述之教
    育程度、家庭經濟生活狀況等一切情狀（見本院卷第165頁
    至第166頁），分別量處如主文所示之刑，並就被告郭宥駒
    部分諭知易科罰金之折算標準。
　㈤又被告買宗達、陳星翰、姚再鴻均未曾受有期徒刑以上刑之
    宣告，被告郭宥駒則前因故意犯罪受有期徒刑3月之刑之宣
    告，於105年12月7日執行完畢，是本案判決時被告郭宥駒符
    合5年以內未曾因故意犯罪受有期徒刑以上刑之宣告。被告
    四人因一時失慮致有本件犯行，且被告四人已與告訴人李政
    達調解成立，告訴人李政達並表示請法院給予附條件緩刑等
    語，此有同上撤回告訴暨刑事陳述狀在卷可參，經此偵審程
    序及受科刑之教訓後，被告四人當知所警惕，信無再犯之虞
    ；況刑罰制裁之積極目的，在預防犯人之再犯，對於初犯且
    惡性未深、天良未泯者，若因觸法即置諸刑獄，實非刑罰之
    目的；且被告四人均與告訴人調解成立，此已說明如前。是
    本院認對被告四人所宣告之刑以暫不執行為適當，依刑法第
    74條第1 項第1 款之規定，對被告買宗達、陳星翰、姚再鴻
    宣告緩刑2 年，以及依刑法第74條第1 項第2 款之規定，對
    被告郭宥駒宣告緩刑2 年，以啟自新。惟為使被告四人能記
    取教訓，並能戒慎自己行為、預防再犯，本院認除前開緩刑
    宣告外，另有課予被告一定負擔之必要，斟酌被告四人各自
    於本案之犯罪情節，且為期被告四人能確實按期給付和解金
    額，免僥倖利用分期之利，得法院寬判，於給付數期款後即
    不再履行，爰併依刑法第74條第2 項第3 款，命被告四人應
    依如附表所示之支付方式，向告訴人李政達支付如附表所示
    之金額，以及依刑法第74條第2 項第5 款、第8 款之規定，
    命被告買宗達應於緩刑期間，應向指定之政府機關、政府機
    構、行政法人、社區或其他符合公益目的之機構或團體，提
    供80小時之義務勞務，及應依檢察官之指揮參加法治教育3 
    場次；命被告郭宥駒應於緩刑期間，應向指定之政府機關、
    政府機構、行政法人、社區或其他符合公益目的之機構或團
    體，提供40小時之義務勞務，及應依檢察官之指揮參加法治
    教育2 場次；命被告陳星翰、姚再鴻均應於緩刑期間，應向
    指定之政府機關、政府機構、行政法人、社區或其他符合公
    益目的之機構或團體，提供60小時之義務勞務，及應依檢察
    官之指揮參加法治教育2 場次，同時依刑法第93條第1 項第
    2 款之規定，宣告被告四人在緩刑期間付保護管束，以促使
    被告四人於緩刑期間內能隨時警惕、約束自身行為，避免再
    次犯罪。
　㈥至於告訴人雖以書狀表示未於111年11月30日前收到被告四人
    應依調解筆錄約定支付之匯票，因認被告四人沒有誠意等語
    （見本院卷第263頁），惟本院前於111年11月7日亦曾收受
    告訴人之書狀，表示其目前借提至臺北看守所，不確定何時
    會返回高雄第二監獄，請被告買宗達要寄匯票前先打電話來
    確認等語（見本院卷第235頁），而被告買宗達於本院111年
    12月1日審理程序中供稱：我有打電話去看守所，但他們不
    給我編號，所以無法寄匯票等語（見本院卷第270頁），是
    此部分似因告訴人李政達在監執行中且借提至北部，無法確
    定何時將返回高雄執行，被告四人亦僅能透過監所而難以直
    接與告訴人李政達聯繫，故被告四人雖未能即時於111年11
    月30日前以郵政匯票方式給付調解筆錄約定之金額，尚非全
    然可歸責被告四人，且被告四人已於111年12月2日以郵政匯
    票方式給付3000元給告訴人，此已說明如前，本院認尚無從
    僅憑此節認定被告四人本案欠缺悔意，附此敘明。
五、沒收部分：
　　扣案之甩棍1支為被告陳星翰所有之物，此據被告陳星翰供
    述在卷（見警卷第42頁），而經本院認定為供本案犯罪所用
    之物，惟該甩棍1支業經高雄市政府警察局鼓山分局依社會
    秩序維護法之規定移送本院，經本院裁定沒入，有本院簡易
    庭110年度雄秩字第245號裁定在卷可參（見本院卷第47頁至
    第48頁），故本院認該物既已經行政沒入，毋庸再為宣告沒
    收。未扣案之木棍1支則為被告姚再鴻持以供本案犯罪所用
    之物，此據本院認定如前，惟被告姚再鴻供稱：木棍是路邊
    撿來的，我就丟在現場等語（見本院卷第168頁），是並無
    證據證明該木棍為被告姚再鴻所有，故不予宣告沒收，附此
    敘明。另扣案之折疊刀1把係告訴人李政達所有之物，據告
    訴人李政達證稱在卷，且並非供被告四人本案犯行所用之物
    ，自無從宣告沒收。 
貳、不另為公訴不受理部分：
一、公訴意旨另略以：被告買宗達等四人於上開時、地，共同基
    於傷害他人身體之犯意聯絡，毆打告訴人李政達，李政達因
    此受有右頸挫傷、右後腰擦挫傷、右手掌表淺撕裂傷約3公
    分、左手第5指擦挫傷之傷害，因認被告四人此部分所為涉
    犯刑法第277條第1項傷害罪嫌。
二、按，告訴乃論之罪，告訴人於第一審辯論終結前，得撤回其
    告訴；而告訴乃論之罪，其告訴經撤回者，應諭知不受理之
    判決，刑事訴訟法第238條第1項、第303條第3款分別定有明
    文。
三、查本件告訴人李政達於警詢、偵查中表示：被告買宗達用拳
    頭毆打我，他朋友有用棍子、甩棍。我要對買宗達提出傷害
    告訴等語（見警卷第18頁；偵卷第56頁），是告訴人於警詢
    時已指明遭人毆打之犯罪事實並提出告訴，告訴人雖僅對被
    告買宗達提出告訴，然依告訴不可分原則，其告訴之效力自
    及於共犯即被告郭宥駒、陳星翰與姚再鴻，合先敘明。而告
    訴人告訴被告四人之傷害案件，經檢察官提起公訴，認被告
    四人係犯刑法第277條第1項傷害罪，依同法第287 條前段之
    規定，須告訴乃論。茲告訴人已與被告四人於本院調解成立
    ，告訴人因而於本件繫屬本院後具狀撤回告訴，有同上撤回
    告訴暨刑事陳述狀及調解筆錄各1 份在卷可稽，揆諸上開說
    明，本應依法諭知不受理之判決，惟公訴人認被告四人此部
    分傷害如成立犯罪，與上揭論罪科刑之妨害秩序罪間，為想
    像競合犯之裁判上之一罪關係，爰不另為不受理判決之諭知
    。
據上論斷，應依刑事訴訟法第299 條第1 項前段，判決如主文。
本案經檢察官鄧友婷提起公訴，檢察官葉容芳到庭執行職務。
中　　華　　民　　國　　111 　年　　12　　月　　15　　日
                  刑事第十五庭  審判長法　官  方錦源
                                      法  官  黃立綸 
 　                                　 法  官  都韻荃
以上正本證明與原本無異。
如不服本判決應於收受送達後20日內向本院提出上訴書狀，並應
敘述具體理由；如未敘述上訴理由者，應於上訴期間屆滿後20日
內向本院補提理由書（均須按他造當事人之人數附繕本）「切勿
逕送上級法院」。
中　　華　　民　　國　　111 　年　　12　　月　　15　　日
                     　　　　　　　　 書記官  王芷鈴
附錄本案論罪科刑法條：
中華民國刑法第150條
在公共場所或公眾得出入之場所聚集三人以上，施強暴脅迫者，
在場助勢之人，處1年以下有期徒刑、拘役或10萬元以下罰金；
首謀及下手實施者，處6月以上5年以下有期徒刑。
犯前項之罪，而有下列情形之一者，得加重其刑至二分之一：
一、意圖供行使之用而攜帶兇器或其他危險物品犯之。
二、因而致生公眾或交通往來之危險。

附表：

給付方式： 被告買宗達、郭宥駒、陳星翰、姚再鴻應連帶給付李政達共新臺幣（下同）肆萬元，給付方式：自民國一一一年十一月三十日起至全部清償完畢止，以郵政匯票給付予李政達，共分十四期，每月為一期，按月於每月三十日（惟遇二月則為該月最後一日，如遇假日則為次一日上班日）以前給付參仟元（最後一期為壹仟元），如有一期未給付，尚未到期部分視為全部到期。